臺灣板橋地方法院刑事判決　　　　　　 99年度交易字第968號
公　訴　人　臺灣板橋地方法院檢察署檢察官
被　　　告　徐文皇
上列被告因過失傷害案件，經檢察官提起公訴（99年度偵字第24
715 號），本院判決如下：
    主  文
徐文皇因過失傷害人，處拘役伍拾日，如易科罰金，以新臺幣壹
仟元折算壹日。
    事  實
一、徐文皇於民國99年6 月14日18時30分許，駕駛車號622-CJB
    號普通重型機車，沿臺北縣板橋市（現改制為新北市板橋區
    ）華江橋機車道由臺北市往板橋方向行駛，行經華江橋第26
    號燈桿附近，本應注意汽車（包括機車）行駛時，駕駛人應
    注意車前狀況及兩車併行之間隔，並隨時採取必要之安全措
    施，而依當時天候晴，夜間有照明，現場柏油路面乾燥無缺
    陷，無障礙物，視距良好等情況，並無不能注意之情事，詎
    徐文皇於跟隨在林雅慧所駕駛之車號BQK-063 號普通重型機
    車之後，通過機車道之彎道後，竟疏未注意車前狀況及兩車
    併行之間隔，即貿然追上林雅慧所駕駛之機車，並行駛在其
    左側，因兩車併行間隔過於接近，致發生輕微擦撞，林雅慧
    因此失去平衡而人車倒地，受有頭部外傷、臉部擦傷、右手
    雙膝雙足挫擦傷、上顎右側正中門牙、左側正中門牙及犬齒
    牙冠斷裂、左側側門牙瓷牙牙套脫落等傷害。徐文皇於肇事
    後，留在現場等候警員到場處理，嗣於有偵查犯罪權限之機
    關人員知悉其犯罪前，向到場處理之警員承認其為肇事人而
    自首之，並接受裁判。
二、案經林雅慧訴由臺北縣（現改制為新北市）政府警察局海山
    分局報請臺灣板橋地方法院檢察署檢察官偵查起訴。
    理  由
一、證據能力部分：按被告以外之人於審判外之言詞或書面陳述
    ，除法律有規定者外，不得作為證據，刑事訴訟法第159 條
    第1 項固定有明文。惟被告以外之人於審判外之陳述，雖不
    符同法第159 條之1 至之4 之規定，而經當事人於審判程序
    同意作為證據，法院審酌該言詞陳述或書面陳述作成時之情
    況，認為適當者，亦得為證據；當事人、代理人或辯護人於
    法院調查證據時，知有第159 條第1 項不得為證據之情形，
    而未於言詞辯論終結前聲明異議者，視為有前項之同意，此
    亦據同法第159 條之5 規定甚明。查本件被告、檢察官於本
    院準備程序中均未就證據能力提出爭執，且迄於言詞辯論終
    結前，亦未就本院所調查之證據主張有刑事訴訟法第159 條
    第1 項不得為證據之情形，應認均已同意得作為本案之證據
    。從而，下述證據資料縱有屬傳聞證據，且不符刑事訴訟法
    第159 條之1 至之4 之規定者，經本院審酌各該證據資料作
    成時之一切客觀情況，認無不適當之情事，均認有證據能力
    ，合先敘明。
二、訊據被告徐文皇固坦承伊於上揭時間、地點，有駕駛車號62
    2-CJB 號普通重型機車，與告訴人林雅慧所駕駛之車號BQK-
    063 號普通重型機車，左右併行約3 至5 秒，嗣告訴人因機
    車倒地而受有頭部外傷、臉部擦傷、右手雙膝雙足挫擦傷、
    上顎右側正中門牙、左側正中門牙及犬齒牙冠斷裂、左側側
    門牙瓷牙牙套脫落等傷害，伊則有停車留在現場處理等情無
    訛，惟矢口否認有何過失傷害之犯行。辯稱：當時事情發生
    太突然，我不確定有無跟告訴人的機車發生擦撞，如果有擦
    撞，應該有明顯車損痕跡云云。經查：
  (一)被告、告訴人於上揭時間，分別駕駛機車行經上揭地點之際
    ，告訴人因機車倒地而受有頭部外傷、臉部擦傷、右手雙膝
    雙足挫擦傷、上顎右側正中門牙、左側正中門牙及犬齒牙冠
    斷裂、左側側門牙瓷牙牙套脫落等傷害，被告則有停車留在
    現場處理等情，業據被告供承無訛，核與告訴人於警詢、偵
    訊及本院審理時指訴之情節相符，並有道路交通事故現場圖
    、道路交通事故調查報告表、道路交通事故談話紀錄表、現
    場及車損照片（見99年度偵字第24715 號卷《下稱偵卷》第
    18至24、27至31頁）、臺北市立聯合醫院和平院區診斷證明
    書2 份（見偵卷第14、15頁）附卷可稽。觀諸上揭道路交通
    事故現場圖所示（見偵卷第19頁），本案肇事現場為華江橋
    由臺北市往板橋方向第26號燈桿附近之機車道，該機車道於
    抵達肇事地點之前，有一個彎道。稽之告訴人於本院審理時
    證述略謂：現場是有一個小彎道，我轉彎時，後照鏡沒有看
    到被告的車，當我的車子過了彎道轉正時，我看左側後照鏡
    ，看見被告的機車在我左後方，一看到被告的機車，他的機
    車就撞過來等語（見本院卷第34頁正、反面）；而被告於甫
    肇事後，接受警方製作談話紀錄表時亦稱：我車沿華江橋機
    車道臺北往板橋方向行駛…行至肇事地點前，我在對方車輛
    （指告訴人的機車）左後方約3 至5 公尺左右，因華江橋機
    車道至肇事地點前有個小彎（筆錄誤植為「灣」），我車便
    順著機車道左側（靠近快車道這邊）往前繼續行駛，當我車
    行至與對方車輛併行時，沒有多久時間，便與對方車輛發生
    擦撞而肇事，我車何處與對方發生碰撞，我記不清楚，因來
    的太突然了等語，有道路交通事故談話紀錄表可憑（見偵卷
    第23頁）。佐以證人即當時處理警員林進彩於偵訊及本院審
    理時，咸具結證稱：上開道路交通事故談話紀錄表所記載之
    內容，確實是被告當時親自陳述無誤（見99年度調偵字第24
    42號卷《下稱調偵卷》第8 頁、本院卷第36頁）。綜上事證
    ，足認被告當時駕駛機車，係跟隨在告訴人所駕駛機車之後
    ，於通過機車道之彎道後，隨即追上告訴人所駕駛之機車，
    並行駛在其左側，且因兩車併行間隔過於接近，致發生擦撞
    ，告訴人始因此失去平衡而人車倒地致受傷害甚灼。此由被
    告於肇事之後，立即停車前往探視告訴人之狀況，並留在現
    場等候警員到場製作相關調查報告表、談話紀錄表，在其上
    簽名確認，並配合警員拍攝其機車之車損照片等情觀之，尤
    徵當時兩車確有擦撞。否則，兩車倘無任何擦撞，衡情被告
    認為事不關己，其於熱心協助告訴人就醫之後，大可離開現
    場，豈有在相關調查報告表、談話紀錄表上簽名，並配合警
    員拍攝車損照片之理？
  (二)雖然被告及告訴人的機車均查無明顯之擦撞痕跡，惟查當時
    兩車係同向併駛，依告訴人所證其行車速度約時速50公里（
    見本院卷第34頁反面），於輕微擦撞之下，衡情足使駕駛人
    失衡而人車倒地，且因非屬正面或側面逕行撞擊，未造成明
    顯之車損痕跡，洵無違背一般經驗法則。故尚難僅憑本案無
    明顯之擦撞痕跡乙節，即遽為有利於被告之認定。本案經送
    臺灣省臺北縣區車輛行車事故鑑定委員會為鑑定結果，雖認
    ：「本案肇事後兩車已移動現場且對於有無發生碰撞，雙方
    筆錄所述各執一詞，車損亦不明顯，無法比對，肇事實情究
    係如何？則因卷內所附跡證不足，本會無法據以鑑定」云云
    （見調偵卷第4 頁），惟依本院審理調查所得之證據，認已
    足以證明當時兩車確有輕微擦撞，俱如上述，自不因上開鑑
    定機關表明無法鑑定而妨礙真實之發現。被告於甫肇事之後
    承認兩車有擦撞而肇事，嗣翻異前詞，改稱不確定有無發生
    擦撞云云，顯係受到上開鑑定結果之影響，此觀其於本院審
    理時所述：我是直到談話紀錄表製作後，收到鑑定委員會寄
    過來的通知，才知道雙方車子沒有明顯撞痕跡這件事等語（
    見本院卷第36頁反面）甚明，相較之下，顯以先前所為兩車
    有擦撞之供述為可採。其嗣後翻供，洵屬推托飾卸之詞，不
    足憑採。
  (三)按汽車（包括機車）行駛時，駕駛人應注意車前狀況及兩車
    併行之間隔，並隨時採取必要之安全措施，道路交通安全規
    則第94條第3 項定有明文。被告係具通常智識能力之成年人
    ，考領合格駕照，並實際駕駛機車上路，對於前揭注意義務
    當無不知之理。尤其現場華江橋機車道，車道非寬，又有彎
    道，駕駛人更該有所警覺。而案發當時天候晴，夜間有照明
    ，現場柏油路面乾燥無缺陷，無障礙物，視距良好等情況，
    有上揭道路交通事故調查報告表可稽，並無不能注意之情事
    。詎被告於跟隨前車即由告訴人所駕駛機車之後，通過機車
    道之彎道後，竟貿然追上告訴人所駕駛之機車，並行駛在其
    左側，參以被告自己所供：我們兩車併行的間隔不到1 台機
    車寬度等語（見本院卷第20頁），可見兩車間隔甚為接近，
    以致發生輕微擦撞而肇事，則被告當時有疏未注意車前狀況
    及兩車併行間隔之過失，昭然若揭。此外，告訴人所受上揭
    傷害，與本案車禍事故間具有相當因果關係乙節，亦屬明確
    。綜上所述，本案事證已臻明確，被告犯行堪予認定，應依
    法論科。
三、核被告所為，係犯刑法第284 條第1 項前段之過失傷害罪。
    被告於肇事後，留在現場等候警員到場處理，嗣於有偵查犯
    罪權限之機關人員知悉其犯罪前，向到場處理之警員承認其
    為肇事人而自首之，有道路交通事故肇事人自首情形紀錄表
    1 份在卷可證（見偵卷第26頁），嗣並接受裁判，合於自首
    要件，依刑法第62條前段規定減輕其刑。爰審酌被告前無任
    何犯罪科刑處罰紀錄，素行尚佳，然其不思謹慎駕駛機車，
    於行經華江橋之機車道，因疏未注意車前狀況及兩車併行之
    間隔，以致肇事，造成告訴人之傷勢程度，其於肇事之初留
    在現場協助處理，並配合警方調查，但嗣後竟飾詞卸責，未
    積極處理和解事宜，迨於本院審理期間，雖表明有和解意願
    ，惟因無力負擔告訴人提出之賠償金額，迄今仍未與告訴人
    成立和解等一切情狀，量處如主文所示之刑，並諭知如易科
    罰金之折算標準，以示懲儆。
據上論斷，應依刑事訴訟法第299 條第1 項前段，刑法第284 條
第1 項前段、第62條前段、第41條第1 項前段，刑法施行法第1
條之1 第1 項、第2 項前段，判決如主文。
中    華    民    國   100    年    3     月    31    日
                      交通法庭  法  官  朱嘉川
以上正本證明與原本無異。
如不服本判決應於收受送達後10日內向本院提出上訴書狀，並應
敘述具體理由；其未敘述上訴理由者，應於上訴期間屆滿後20日
內向本院補提理由書（均須按他造當事人之人數附繕本）「切勿
逕送上級法院」。
                                書記官  林伶芳
中    華    民    國   100    年    4     月    1     日
附錄本案論罪科刑法條全文：
中華民國刑法第284 條：
因過失傷害人者，處6 月以下有期徒刑、拘役或5 百元以下罰金
，致重傷者，處1 年以下有期徒刑、拘役或5 百元以下罰金。
從事業務之人，因業務上之過失傷害人者，處1 年以下有期徒刑
、拘役或1 千元以下罰金，致重傷者，處3 年以下有期徒刑、拘
役或2 元以下罰金。